【裁判字號】    97,易,17
【裁判日期】    970530
【裁判案由】    妨害公務等
【裁判全文】
臺灣臺中地方法院刑事判決                97年度易字第17號
公  訴  人  臺灣臺中地方法院檢察署檢察官
被      告  丁○○
上列被告因妨害公務等案件，經檢察官提起公訴（96年度偵字第29
65號），本院判決如下：
    主    文
丁○○服用酒類，不能安全駕駛動力交通工具而駕駛，處有期徒
刑參月，如易科罰金，以新臺幣壹仟元折算壹日，減為有期徒刑
壹月拾伍日，如易科罰金，以新臺幣壹仟元折算壹日；又犯侮辱
公務員罪，處有期徒刑貳月，如易科罰金，以新臺幣壹仟元折算
壹日，減為有期徒刑壹月，如易科罰金，以新臺幣壹仟元折算壹
日；又對於公務員依法執行職務時，施強暴，處有期徒刑陸月，
如易科罰金，以新臺幣壹仟元折算壹日，減為有期徒刑參月，如
易科罰金，以新臺幣壹仟元折算壹日；應執行有期徒刑伍月，如
易科罰金，以新臺幣壹仟元折算壹日。
    犯罪事實
一、丁○○明知服用酒類後，反應力及注意力均會降低，無法安
    全駕駛動力交通工具，仍於民國96年1月13日晚上9時至翌日
    0時許，在臺中縣大里市○○路上之麒麟KTV店內，飲用500C
    C之雞尾酒1杯而達不能安全駕駛之程度後，仍隨即騎乘車牌
    號碼YIH-889號重型機車上路。嗣於96年1月14日0時20分許
    ，丁○○騎車行經臺中縣大里市○○路與大智路口附近時，
    因酒精作用行車不穩、注意力減弱，不慎與行駛在其左後方
    之丙○○所駕駛之車牌號碼2431-HR號自用小客車發生擦撞
    ，丁○○即將丙○○攔住，要求丙○○下車並賠償，因丙○○未下車，而引發丁○○不滿，即基於傷害人身體之故意，
    出手毆打丙○○之頭部，並致丙○○因而受有臉部、雙唇挫
    傷，而被告丙○○亦出手毆打被告丁○○之胸部成傷，嗣丙○○另持老虎鉗1把欲再毆打丁○○，丙○○不敵，即跑離
    該處閃避，詎丁○○竟另起毀損之故意，以該老虎鉗擊破丙○○之上揭自用小客車全部車窗玻璃，且剪斷車輛引擎室之
    電機線路，致令毀損不堪使用，足生損害於丙○○（丁○○
    所涉傷害、毀損罪嫌及丙○○涉嫌傷害部分，因均撤回告訴
    ，由臺灣臺中地方法院檢察署檢察官以96年度偵字第2965號
    另為不起訴處分在案）。約5分鐘後，臺中縣警察局霧峰分
    局員警乙○○據報後，即騎警用機車並著警察制服與民防甲○○趕赴現場處理時，丁○○竟當場對依法至現場執行警察
    職務之公務員即員警乙○○大聲辱罵「臭警察」及粗俗之三
    字經而侮辱之，並動手推擠警員乙○○且將之壓在路旁護欄
    上而施強暴。嗣警依法逮捕丁○○，且對丁○○施以酒測，
    發現其呼氣酒精濃度高達每公升0.82毫克。
二、案經臺中縣警察局霧峰分局報請臺灣臺中地方法院檢察署檢
    察官偵查起訴。
    理    由
一、按被告以外之人於審判外之言詞或書面陳述，除法律有規定
    者外，不得作為證據，刑事訴訟法第159條第1項定有明文，
    此即學理上所稱「傳聞證據排除法則」。被告以外之人於偵
    查中向檢察官所為之陳述，除顯有不可信之情況者外，得為
    證據；被告以外之人於審判外之陳述，雖不符同法第159 條
    之1至第159條之4之規定，而經當事人於審判程序同意作為
    證據，法院審酌該言詞陳述或書面陳述作成時之情況，認為
    適當者，亦得為證據。當事人、代理人或辯護人於法院調查
    證據時，知有第159條第1項不得為證據之情形，而未於言詞
    辯論終結前聲明異議者，視為有前項之同意，亦為同法第15
    9之1第2項及第159條之5所分別明定。而鑒於採用傳聞證據
    排除法則之重要理由之一，係因傳聞證據未經當事人之反詰
    問予以覈實，若當事人願放棄對原供述人之反對詰問時，原
    則上即可承認該傳聞證據之證據能力，而揆諸我國刑事訴訟
    法第159條之5之立法理由，除參照前述傳聞證據排除法則之
    基本法理外，亦參考日本刑事訴訟法第326條之立法例，查
    日本刑事審判實務之運作，有關檢察官及被告均同意作為證
    據之傳聞書面材料或陳述，可直接援引該國刑事訴訟法第32
    6條作為傳聞例外之法律依據，僅在檢察官與被告不同意之
    情況下，乃須根據其他傳聞例外規定俾以斟酌該等書面材料
    或陳述是否具有證據能力，在當事人間無爭執之案件中，傳
    聞證據基本上均可依據前引規定提出於法院使用。據此，我
    國刑事訴訟法第159條之5之適用應可作同上之解釋，本件證
    人甲○○在警詢時所為證述之內容及證人丙○○、乙○○等
    人在檢察官具結證稱之內容，固為被告以外之人在審判外之
    陳述，均屬傳聞證據，惟被告就前開審判外之陳述，迄於言
    詞辯論終結前，對於該等證詞之證據能力均未為異議之聲明
    ，而本院審酌彼等陳述作成時之情況，核無違法取證及證明
    力明顯過低而顯有不可信之瑕疵及情況，亦認為以之作為證
    據為適當，故依上開規定及說明，前開證人甲○○、丙○○
    、乙○○等人之證述自得作為證據，合先敘明。
二、訊據被告丁○○固不否認其飲酒之事，惟否認有犯公共危險
    及妨害公務等罪，且辯稱：當場伊被六、七位義警壓在地上
    ，警員乙○○抵達現場時，將伊壓在護欄上，當時伊手上有
    流血，因而沾到乙○○的衣服，故乙○○稱伊有打他，後來
    又變成伊辱罵乙○○且打他，此係不真實的，當時有多名警
    員壓制伊，伊無法壓制乙○○，而警員半逼迫伊照其等說法
    製作筆錄，另丙○○拿老虎鉗欲打伊，且表示「不要太囂張
    ，否則要讓伊死」之詞，伊始將老虎鉗搶過來，另伊所駕之
    機車係倒在路旁，且機車鑰匙均放在身上，伊未有酒醉駕車
    之事，請求調閱行經現場路口即臺中縣大里市○○路路口之
    監視器錄影畫面，以證明當時伊並未騎乘機車，且倘伊確有
    酒醉駕車，警員於開完罰單，應扣押伊所騎乘之機車，惟警
    員卻讓伊騎走等詞，經查：
(一)、被告在本院審理時供稱：伊當時要將機車移靠近護欄，要
      搭計程車離去之詞 (見本院卷頁40反) ，業與被告在檢察
      官偵訊時所陳稱；伊係於96年1月13日晚上9時許在大里市
      ○○路KTV喝雞尾酒500CC，在隔日凌晨12時許由老闆戴成
      格載伊去牽機車，伊的機車停在大里市○○路與大智路口
      路邊…之詞不相一致 (見上開第2965號偵卷頁9)，且被告
      嗣於檢察官訊問時復改稱：該同事我們都叫他阿哲，不知
      道他的名字，喝完酒後他有開車載我回去原來停機車的地
      方，我跟他說要將機車牽進去一點等詞 (見上開第2965號
      偵卷頁39) ，是被告辯稱當時其未騎乘上開重型機車云云
      ，顯屬疑義；而證人丙○○到庭證稱：被告騎乘機車在前
      面，伊所駕自小客車在後面，伊與被告同時要右轉，伊所
      駕自小客車右邊車輪葉板擦撞到被告所騎乘機車之左前輪
      ，伊有親眼看到被告騎乘機車，…被告在地檢署拘留室時
      酒醒了，其要伊說其係牽機車，而非騎機車，但伊未答應
      ，而照實說被告確有騎機車之事等情 (見本院卷頁36) ，
      核與其在檢察官訊問時具結證稱之內容相符 (見臺灣臺中
      地方法院檢察署96年度偵字第2965號頁11、30至31) ，再
      參酌道路交通事故現場圖及事故照片所示，被告所騎乘前
      揭重型機車確實停放於臺中縣大里市○○路與大智路路口
      ，且被告自警詢、檢察官訊問迄至本院準備程序訊問止，
      未曾提及現場圖所繪製之機車停放位置係事後移至拍照處
      所為之事，而衡情被告將前揭重型機車停放在路口之非安
      全位置處，嗣欲搭計程車離去，已有違常情，故應認為證
      人丙○○上揭在檢察官偵訊及本院審理時所證稱之情節為
      屬實，被告辯稱其當時未騎乘前開重型機車，並非可信，
      此外，復有酒精測試報告、刑法第185條之3案件測試觀察
      職務報告、道路交通事故現場圖、道路交通事故調查報告
      表、現場照片、舉發違反道路交通管理事件通知單影本、
      證號查詢機車駕駛人資料等件在卷可稽，被告所犯上開刑
      法第185條之3服用酒類不能安全駕駛動力交通工具而駕駛
      之公共危險罪，應堪認定。另被告雖聲請調閱上開臺中縣
      大里市○○路與大智路路口附近之監視錄影光碟，然此業
      經臺中縣警察局霧峰分局於97年3月5日以中縣霧警偵字第
      0970002818號函覆本院該設置於臺中縣大里市○○路與福
      大街口之監視器，因大里市公所所保存歷史資料期間為14
      日，故無資料之情在卷可參，又被告在本院審理時對其在
      車禍現場最後係經警逮捕上警車離開現場之事並不爭執，
      且經證人警員乙○○及民防甲○○到院證述屬實在卷〔詳
      如下 (二) 所述〕，可知被告並未騎乘上開重型機車離開
      車禍事故現場，至為顯然，是被告辯稱警方未當場扣其機
      車而讓其騎走，足見其未涉犯公共危險罪云云，亦屬事後
      卸責之詞。
(二)、證人丙○○到庭證稱：伊當時約距離被告15公尺之處，聽
      到被告罵「臭警察」，被罵的警員可能是在庭之證人乙○○，……被告當時有以手推警員，但推誰伊不清楚等情 (
      見本院卷頁35反至36反) ，且證人乙○○到庭證述：當時
      伊到現場時，已有二位同仁在臺中縣大里市○○路與大智
      路口路口繪製現場圖，救護車到了以後，看到丙○○上救
      護車救護，被告在丙○○車子的後面，丙○○的後面有一
      台警車，伊與甲○○將被告安置在兩台車中間，因被告質
      疑丙○○可離開現場，其須留在現場而亂罵，罵臭警察，
      也有罵伊，也有罵三字經，亦小推伊，…故伊與甲○○將
      被告移到靠近護欄處，但被告情緒失控，一直推一邊罵臭
      警察，且將伊推倒趴在護欄，護欄下方河很深，嗣組的甲○○將被告拉開，因被告酒醉推伊，伊僅能閃躲被告，並
      無何挑釁行為，嗣支援警方到達現場、由副所長下達逮捕
      被告之命令時，始對被告為勒住脖子等壓制行為，因被告
      當時很難帶上警車，(見本院卷頁37至39) 又證人李仁芳
      在本院審理時證述：伊係霧峰分局的民防，無司法警察身
      分，到現場支援時，丙○○已經要送醫，伊與乙○○要把
      被告移至安全之處，因伊聞到被告有很濃的酒味，…被告
      一直罵伊與乙○○，辱罵三字經、臭警察，接著被告以手
      推乙○○的胸口，乙○○閃躲，到護欄旁時被告以手將乙○○要壓到護欄底下去，因為乙○○已經向後仰，護欄高
      度不到一公尺，乙○○差點跌下去，伊即趕緊伸手拉被告
      ，嗣被告一直亂，所以我們通知支援警力過來，副所長到
      達現場見當時情形，便下達逮捕命令，在逮捕過程中，被
      告也有反抗，也很難帶上警車等語  (見本院卷頁39反至)
      ，均核與證人甲○○在警詢時、證人丙○○、乙○○於檢
      察官訊問時具結證述之情節相一致 (分別見臺灣臺中地方
      法院檢察署96年度核退字第190號頁6至7、上開偵字第296
      5號頁11、19)，且其等證詞內容均互核相符，應認係屬真
      實可信，是被告空言否認且辯述其未出言侮辱警員乙○○
      、未出手壓制警員乙○○在護欄上等詞，核係卸責之詞，
      洵無足採，是本件事證明確，被告所為上開侮辱公務員、
      對於公務員依法執行職務時施強暴等犯行，均堪認定。
三、被告行為後，刑法第185條之3業於97年1月2日經總統以華總
    一義字第09600177841號令公布修正，並於同年月4日生效施
    行。修正前舊條文規定：「服用毒品、麻醉藥品、酒類或其
    他相類之物，不能安全駕駛動力交通工具而駕駛者，處一年
    以下有期徒刑、拘役或三萬元以下罰金」，再依刑法施行法
    第一條之一第二項後段之規定，其法定刑之罰金數額應提高
    為三倍即為九萬元以下；惟修正後之新條文則規定：「服用
    毒品、麻醉藥品、酒類或其他相類之物，不能安全駕駛動力
    交通工具而駕駛者，處一年以下有期徒刑、拘役或科或併科
    十五萬元以下罰金」，經比較新、舊條文，修正後之規定並
    非較有利於被告，依刑法第2條第1項前段之「從舊原則」
    ，本案應適用修正前刑法第185條之3之規定，併此敘明。
四、核被告丁○○所為，係犯修正前刑法第185條之3之服用酒類
    ，不能安全駕駛動力交通工具而駕駛罪、刑法第140條第1項
    前段之侮辱公務員罪及刑法第135條第1項之對於執行職務公
    務員施強暴罪。被告所犯上開三罪間，行為互殊，犯意各別
    ，應予分論併罰。爰審酌被告酒後對於承辦公務員執行職務
    時，當場辱罵，並施以強暴行為，危害國家公權力之執行及
    依法執行職務之公務員人格、人身安全，惡行非輕，並其犯
    罪之動機、目的、手段及被告犯罪後，未能坦認犯行，尚飾
    詞卸責、態度不佳等一切情狀，分別量處如主文所示之刑，
    而蒞庭檢察官當庭具體求處減刑前為應執行有期徒刑1年2月
    ，尚嫌過重，併此敘明。又本件被告犯罪之時間，係在96年
    4月24日以前，所犯均符合中華民國九十六年罪犯減刑條例
    所定之減刑條件，故應依該減刑條例第10條第1項規定，就
    上開三罪依同條例第2條第1項第3款規定減刑後，適用刑法
    第51條定其應執行之刑，並依該條例第9條之規定，諭知易
    科罰金之折算標準。另扣案之老虎鉗1把，因非屬本件被告
    所犯上開公共危險罪、侮辱公務員罪及對於執行職務公務員
    施強暴罪等罪所用之物，爰不依法宣告沒收，附此敘明。
據上論斷，應依刑事訴訟法第299條第1項，刑法第2條第1項前段
、修正前刑法第185條之3、刑法第135條第1項、第140條第1項、
第41條第1項前段、第51條第5款，刑法施行法第1條之1，中華民
國九十六年罪犯減刑條例第2條第1項第3款、第7條、第9條、第
10條，判決如主文。
中    華    民    國    97    年    5    月    30    日
                        刑事第三庭  法  官  楊曉惠
上正本證明與原本無異。
如不服本判決，應於收受送達後10日內向本院提出上訴書狀（應
敘述具體理由並附繕本）。
上訴書狀如未敘述理由，應於上訴期間屆滿後20日內補提理由書
於本院。
                                    書記官  陳玲誼
中    華    民    國    97    年    5    月    30    日
附錄論罪科刑法條
刑法第135條第1項：
對於公務員依法執行職務時，施強暴脅迫者，處3年以下有期徒
刑、拘役或3百元以下罰金。
刑法第140條第1項：
於公務員依法執行職務時，當場侮辱，或對於其依法執行之職務
公然侮辱者，處6月以下有期徒刑、拘役或1百元以下罰金。
刑法第185條之3：
服用毒品、麻醉藥品、酒類或其他相類之物，不能安全駕駛動力
交通工具而駕駛者，處1年以下有期徒刑、拘役或3萬元以下罰金
 。


司法院資訊處製作；財團法人民間司法改革基金會備份。
